【裁判字號】    95,訴,1081
【裁判日期】    950508
【裁判案由】    違反稅捐稽徵法
【裁判全文】
臺灣高雄地方法院刑事判決              95年度訴字第1081號
公  訴  人  臺灣高雄地方法院檢察署檢察官
被      告  甲○○
上列被告因違反稅捐稽徵法案件，經檢察官提起公訴（95年度偵
字第4085號、第偵緝字第612 號），嗣被告於本院準備程序進行
中，就被訴事實為有罪之陳述，經本院合議庭裁定由受命法官獨
任進行簡式審判程序，本院判決如下：
    主  文
甲○○連續幫助納稅義務人以不正當方法逃漏稅捐，處有期徒刑
伍月，如易科罰金，以佰元折算壹日。
    事  實
一、甲○○係「天鑽視聽歌唱名店」（即天鑽KTV ，址設：高雄
    市○○○路286 號8 樓）之服務生，唐志英（檢察官另行簽
    分偵辦）與真實姓名年籍不詳之成年男子「楊峻」則分係天
    鑽KTV 、「小丫頭視聽歌唱城」（即小丫頭KTV ，址設：高
    雄市○○路286 號8 樓）、「傻丫頭視聽歌唱」（即傻丫頭
    KTV ，址設：高雄市前金區○○○路77之1 號2 樓之11）及
    「五星上將餐廳」（即五星上將KTV ，址設：高雄市○○區
    ○○路77後地下一樓），之負責人及總經理。依商業登記法
    規定唐志英係上開KTV 之商業負責人，為納稅義務人，且依
    營業稅法規定，屬應按期申報銷售額之特種營業人（上開KT
    V 營業稅率依營業稅法規定均為百分之25），對於消費者消
    費結帳或信用卡刷卡簽帳之銷售行為，均應覈實開立發票交
    付消費者，並按期申報營業銷售額（依營業稅法規定，以每
    2 個月為1 期，次期開始15日內，即90年9 月申報90年7 、
    8 月份營業稅，90年11月申報9 、10月份營業稅，以此類推
    ）。詎唐志英為逃漏天鑽KTV 、小丫頭KTV 、傻丫頭KTV 、
    五星上將KTV 之特種營業稅，竟自90年6 月19日起，委由甲
    ○○擔任負責人，設立華得來美食館（址設高雄縣鳳山市○
    ○路○段3 號1 樓，營業項目），營業項目為食堂、麵店及
    小吃（適用一般營業稅率），並向信用卡收單機構即上海商
    業儲蓄銀行股份有限公司（下稱上海商銀）申請加入特約商
    ，而甲○○明知其所申領之免稅上開刷卡機，不得使用於應
    繳納百分之25特種營業稅之上開KTV 供顧客刷卡消費，竟基
    於幫助納稅義務人天鑽KTV 、小丫頭KTV 、傻丫頭KTV 及五
    星上將KT V逃漏稅捐之概括犯意，自90年7 月起至92年4 月
    止，將華得來美食館所取得之刷卡機違約裝置於應繳納百分
    之25營業稅之上開天鑽KTV 、小丫頭KTV 、傻丫頭KTV 及五
    星上將KTV 之營業場所供顧客刷卡消費使用，以此不正當方
    法，幫助上開KTV 逃漏前述營業稅，嗣唐志英並於附表所示
    申報時間，將上開KTV 應稅之營業銷售額漏報達新臺幣（下
    同）57,360,728元，致逃漏營業稅14,340,182元（各期逃漏
    營業稅之申報時間、交易金額、銷售額、逃漏稅額等詳如附
    表所示）。
二、案經財政部台灣省南區國稅局高雄縣分局及法務部調查局高
    雄市調查處移送臺灣高雄地方法院檢察署檢察官偵查起訴。
    理  由
一、訊據被告甲○○對於上揭連續幫助逃漏稅捐之事實，業於本
    院審理中均供認不諱，核與證人林國豐、洪進濱、蔡國祥、
    顏旭初、葉舒萍、陳晟彬、梁俊林證述情節相符，並有林國
    豐、曾俊豐、張元聰、洪進濱、陳晟彬、蔡國祥、李卿駒、
    顏旭初、袁民全、黃柏欽、徐平和、林健民、陳思齊、陳芷
    麟、力博理、林世昆、林淑娟、施玉麟之問卷調查表附卷可
    參，此外復有華得來美食館90年7 月起至92年4 月止之特約
    商每月請款總金額及申報銷售額資料4 張、上海商業儲蓄銀
    行信用卡中心92年8 月11日（92）上銀卡收字第267 號函（
    含信用卡特約商店基本資料表、請款交易明細表、台中商業
    銀行崇德分行92年8 月26日中崇德字第334 號函（含交易明
    細表及客戶基本資料查詢單）、營業人設立登記查簽表、高
    雄縣政府營利事業統一發證登記申請書各1 份  房屋租賃契
    約書1 份、林國豐之刷卡明細表4 張及簽帳單2 張、信用卡
    申請人資料1 份、小丫頭視聽歌唱城營利事業登記基本資料
    查詢1 份、財政部高雄市國稅局95年3 月2 日財高國稅三字
    第0950013313號函附之天鑽視聽歌唱名店等行號營業稅申報
    之相關資料在卷可佐，足認被告之自白核與事實相符，應堪
    採信。本件事證明確，被告上開犯行均堪認定。
二、按稅捐稽徵法第47條第3 款所定商業登記法規定之商業負責
    人應受處罰，係自同法第41條轉嫁而來，非因身分成立之罪
    ，此一處罰主體專指商業登記法規定之商業負責人而言，故
    若非商業負責人，即非轉嫁之對象，其縱有參與逃漏稅捐之
    行為，應適用特別規定，成立同法第43條第1 項之幫助犯，
    自不得依刑法第31條第1 項規定以共犯論處，最高法院75年
    台上字第6183號判例可資參照，故核被告甲○○以不正當方
    法，幫助逃漏稅捐之行為，係犯違反稅捐稽徵法第43條第1
    項之幫助逃漏稅捐罪。被告同時提供華得來美食館之上開刷
    卡機分別供上開四家KTV顧客消費刷卡，幫助上開四家KTV逃
    漏稅捐之行為，係一行為觸犯數罪名，應依想像競合犯之規
    定從一重處斷。又被告先後多次幫助逃漏稅捐犯行，時間緊
    接，手法相同，所犯又係一罪名之罪，應依連續犯之規定各
    論以一罪，並加重其刑。公訴人雖認被告上開犯罪事實，係
    與唐志英共犯稅捐稽徵法第47條第3 款、第41條之商業負責
    人為納稅義務人以詐術逃漏稅捐罪，惟查被告甲○○並非上
    開KTV 之負責人，則依上開最高法院75年台上字第6183號判
    例意旨，尚不得援引共犯之法理，論以逃漏稅捐之正犯，而
    應適用稅捐稽徵法之特別規定，成立第43條第1 項之幫助犯
    ，起訴意旨容有未洽，惟基本事實相同，本院自得予以審究
    ，並變更起訴法條。爰審酌本件逃漏營業稅額甚鉅，並迄今
    未有何補繳營業稅之行為，本不宜輕縱，惟念及被告犯後坦
    承分犯行，態度良好，及被告係因老闆要求，而為本件犯行
    等一切情狀，量處如主文所示之刑，併諭知易科罰金之折算
    標準，以資儆懲。
據上論斷，應依刑事訴訟法第273條之1第1 項、第299 條第1 項
前段、第300條，稅捐稽徵法第43條第1項，刑法第11條前段、第
56條、第55條、第41條第1 項前段、罰金罰鍰提高標準條例第1
條前段、第2條，判決如主文。
本案經檢察官乙○○到庭執行職務。
中    華    民    國    95    年    5     月    8     日
                  刑事第十一庭  法  官  林揚奇
以上正本證明與原本無異。
如不服本判決，應於送達後10日內，向本院提出上訴狀。
中    華    民    國    95    年    5     月    8     日
                                書記官  于耀文
附表：
┌─┬─────┬────┬───────────┬─────┐
│編│          │銷售日期│當月銷售額即客戶刷卡消│          │
│  │ 報稅日期 │即客戶刷│費金額（新台幣）      │逃漏銷售額│
│號│          │卡消費日│華得來美食申報銷售額  │          │
├─┼─────┼────┼───────────┼─────┤
│一│９０年９月│９０年７│４１３萬７１７５元    │４０６萬  │
│  │１日起至同│月間    │７萬１６００元        │５５７５元│
│  │月１５日止├────┼───────────┼─────┤
│  │期間內之某│９０年８│３９９萬４６０５元    │３９２萬  │
│  │日時      │月間    │７萬１６００元        │３００５元│
├─┼─────┼────┼───────────┼─────┤
│二│９０年１１│９０年９│３２６萬８６３０元    │３１９萬  │
│  │月１日起至│月間    │７萬１６００元        │７０３０元│
│  │同月１５日├────┼───────────┼─────┤
│  │止期間內之│９０年１│３７５萬９８００元    │３６８萬  │
│  │某日時    │０月間  │７萬１６００元        │８２００元│
├─┼─────┼────┼───────────┼─────┤
│三│９１年１月│９０年１│３５５萬９７１５元    │３４８萬  │
│  │１日起至同│１月間  │７萬１６００元        │８１１５元│
│  │月１５日止├────┼───────────┼─────┤
│  │期間內之某│９０年１│３３２萬８９７５元    │３２５萬  │
│  │日時      │２月間  │７萬１６００元        │７３７５元│
├─┼─────┼────┼───────────┼─────┤
│四│９１年３月│９１年１│３３０萬３０４５元    │３２３萬  │
│  │１日起至同│月間    │７萬１６００元        │１４４５元│
│  │月１５日止├────┼───────────┼─────┤
│  │期間內之某│９１年２│２９０萬２０００元    │２８３萬  │
│  │日時      │月間    │７萬１６００元        │４００元  │
├─┼─────┼────┼───────────┼─────┤
│五│９１年５月│９１年３│２９１萬７８０元      │２８３萬  │
│  │１日起至同│月間    │７萬１６００元        │９１８０元│
│  │月１５日止├────┼───────────┼─────┤
│  │期間內之某│９１年４│２５１萬９７８０元    │２４４萬  │
│  │日時      │月間    │７萬１６００元        │８１８０元│
├─┼─────┼────┼───────────┼─────┤
│六│９１年７月│９１年５│２９０萬７５６０元    │２８３萬  │
│  │１日起至同│月間    │７萬１６００元        │５９６０元│
│  │月１５日止├────┼───────────┼─────┤
│  │期間內之某│９１年６│２３９萬４０３５元    │２３２萬  │
│  │日時      │月間    │７萬１６００元        │２４３５元│
├─┼─────┼────┼───────────┼─────┤
│七│９１年９月│９１年７│２６２萬１１３５元    │２５４萬  │
│  │１日起至同│月間    │７萬１６００元        │９５３５元│
│  │月１５日止├────┼───────────┼─────┤
│  │期間內之某│９１年８│３０１萬４２１２元    │２９４萬  │
│  │日時      │月間    │７萬１６００元        │２６１２元│
├─┼─────┼────┼───────────┼─────┤
│八│９１年１１│９１年９│２１１萬２７０１元    │２０４萬  │
│  │月１日起至│月間    │７萬１６００元        │１１０１元│
│  │同月１５日├────┼───────────┼─────┤
│  │止期間內之│９１年１│１８７萬４９２０元    │１８０萬  │
│  │某日時    │０月間  │７萬１６００元        │３３２０元│
├─┼─────┼────┼───────────┼─────┤
│九│９２年１月│９１年１│２２３萬４９６０元    │２１０萬  │
│  │１日起至同│１月間  │７萬１６００元        │３３６０元│
│  │月１５日止├────┼───────────┼─────┤
│  │期間內之某│９１年１│２０５萬１９５０元    │１９８萬  │
│  │日時      │２月間  │７萬１６００元        │３５０元  │
├─┼─────┼────┼───────────┼─────┤
│十│９２年３月│９２年１│２１０萬１３５０元    │２１０萬  │
│  │１日起至同│月間    │０元                  │１３５０元│
│  │月１５日止├────┼───────────┼─────┤
│  │期間內之某│９２年２│１５４萬９３００元    │１５４萬  │
│  │日時      │月間    │０元                  │９３００元│
├─┼─────┼────┼───────────┼─────┤
│十│９２年５月│９２年３│１４９萬２９５０元    │１４９萬  │
│一│１日起至同│月間    │０元                  │２９５０元│
│  │月１５日止├────┼───────────┼─────┤
│  │期間內之某│９２年４│４５萬６５０元        │４５萬    │
│  │日時      │月間    │０元                  │６５０元  │
├─┴─────┴────┼───────────┼─────┤
│  合                計  │                      │５７３６萬│
│                        │                      │７２８元  │
│                        │                      │          │
│                        │                      │          │
└────────────┴───────────┴─────┘


司法院資訊處製作；財團法人民間司法改革基金會備份。
